【裁判字號】    92,上易,829
【裁判日期】    920611
【裁判案由】    傷害
【裁判全文】
臺灣高等法院臺中分院刑事判決                    九十二年度上易字第八二九號
    上  訴 人
    即  被  告  丁○○
                甲○○
右上訴人因傷害案件，不服臺灣台中地方法院九十一年度易字第三一七○號中華民國
九十二年三月二十五日第一審判決（起訴案號：臺灣台中地方法院檢察署九十一年度
偵字第二一一八三號），提起上訴，本院判決如左：
      主  文
上訴駁回。
      事  實
一、丁○○為丙○○之父親，二人間為直系血親關係，具有家庭暴力防治法第三條第
    三款所定之家庭成員關係；而甲○○為丁○○之同居人，並為丁○○所經營之維
    晟股份有限公司（下稱維晟公司）之股東。丁○○於維晟公司結束營業後，乃將
    維晟公司辦公室設備及公司資料搬至已過戶登記為丙○○所有之臺中市○○路○
    段一五二巷八號老家存放。嗣於民國九十一年八月十七日下午三時許，丁○○夥
    同甲○○至上址找尋、整理公司資料，適丙○○亦於同日下午五時許前往該址，
    ，丙○○質問丁○○為何擅自進入，丁○○即怒罵丙○○，又見丙○○拿取照相
    機到處拍攝照片，益增憤怒，而丙○○此時發現甲○○亦在屋內，亦十分不悅，
    雙方因而發生口角，丁○○更趨前想搶下丙○○手中之照相機，丙○○不從，雙
    方因而互相拉扯，丁○○與甲○○基於普通傷害之犯意聯絡，先是丁○○出手毆
    打丙○○，而甲○○在旁見狀，亦上前出手毆打丙○○，致丙○○因而受有前胸
    多處抓傷、左上臂皮下瘀血及右大姆指挫傷之傷害。此時在丙○○身後之張麗華
    （即丙○○之母親，丁○○之配偶），見兒子丙○○遭丁○○及甲○○毆打，趕
    緊跑到屋外，急呼鄰居前來幫忙，丁○○及甲○○見已引起鄰居注意，遂罷手未
    再毆打丙○○，嗣警方據報前來現場處理，始查知上情。
二、案經丙○○訴由臺中市警察局第二分局報請臺灣臺中地方法院檢察署檢察官偵查
    起訴。
      理  由
一、訊據上訴人即被告丁○○、甲○○均矢口否認有傷害告訴人丙○○之犯行，被告
    丁○○辯稱：當日伊確有與丙○○發生拉扯行為，伊有想打丙○○及搶丙○○之
    照相機，惟伊的手被丙○○抓住，故伊根本不可能打傷丙○○云云；被告甲○○
    則辯稱：伊當時在另一房間，聽到告訴人與被告丁○○吵架聲才走至該房間，距
    丙○○有三、四公尺遠，伊不可能打得到丙○○，若伊真有下手毆打丙○○，張
    麗華怎可能未出手幫忙云云。惟查：
  (一)被告二人共同傷害告訴人丙○○，造成告訴人受有上述傷害之事實，迭經告訴人
    於警訊、偵查、原審及本院指訴綦詳，核與當時在場之證人張麗華於原審及本院
    調查中到庭證述之情節大致相符（見原審卷第九五、九六頁及本院卷第四○、四
    一頁），並有中山醫學大學附設醫院之診斷證明書乙紙及照片七幀附卷可稽（見
    偵卷第十頁、原審卷第八三至八五頁），且被告丁○○於警訊時自承：「只是與
    我兒子發生拉扯，可能手掌有拉傷，並沒有打他」等語（見偵卷第七頁），於偵
    查中自承：「我很生氣，我打他耳光，他抓住我」等語（見偵卷第二一頁），另
    佐以被告甲○○陳稱：「丁○○很生氣與其兒子發生拉扯」、「我有看到丁○○
    與丙○○在拉扯」（見偵卷第九、二二頁）、「針對右大姆指挫傷之事，我公道
    說一句話，他們父子扭打之時，也許有些扭傷」等語（見本院卷第五五頁），益
    徵被告丁○○確有因盛怒而與告訴人發生拉扯及拉傷之情事，則事後告訴人既確
    實受有上揭傷害，足認被告丁○○有傷害告訴人之事實，昭然甚明。另被告甲○○與被告丁○○係同居人關係，雙方關係自甚密切，則被告甲○○於目睹被告丁○○與告訴人發生拉扯之際，情急之下，亦衝向前，共同出手毆打告訴人乙節，
    亦符合常情，從而應認告訴人之指訴及證人張麗華證述被告甲○○與被告丁○○
    共同傷害之事實，應與事實相符而堪採信。
  (二)又被告甲○○雖辯稱：伊當時在另一房間，聽到告訴人與被告丁○○吵架聲才走
    至該房間，距丙○○有三、四公尺遠，伊不可能打得到丙○○云云，惟查：告訴
    人持照相機拍照時，被告甲○○與被告丁○○均在同一房間內，被告甲○○並因
    而怒罵告訴人等情，業有告訴人提出之照片三幀足證（見原審卷第三二頁、本院
    卷第七二頁），本院審之照片中被告甲○○當時怒罵告訴人之情形，被告甲○○
    當時顯然相當激怒，本院復審諸被告甲○○為被告丁○○之同居人，面對被告丁○○與告訴人發生爭吵毆打，豈有袖手旁觀之理？再揆之告訴人受傷之照片及診
    斷證明書，告訴人左上臂皮下淤血面積達十二Ｘ六公分之大，顯非被告丁○○近
    距離徒手毆打所致，應係另有人持物品毆打所致，而本件案發時僅有被告丁○○
    與被告甲○○在場，故被告甲○○確有參與毆打告訴人應甚明灼。被告甲○○上
    開辯詞及被告丁○○辯稱未毆打告訴人云云，均顯不足採信。從而本件事證明確
    ，被告二人上開犯行應堪認定。
二、被告丁○○與告訴人丙○○二人間為直系血親關係，具有家庭暴力防治法第三條
    第三款所定之家庭成員關係。核被告丁○○、甲○○所為，均係犯刑法第二百七
    十七條第一項之傷害罪（起訴書論罪欄內誤載為第二項）。被告丁○○、甲○○
    二人就傷害犯行有犯意聯絡及行為分擔，為共同正犯。原審判決依刑法第二十八
    條、第二百七十七條第一項、第四十一條第一項前段、罰金罰鍰提高標準條例第
    一條前段、第二條之規定，並審酌被告二人犯罪之動機、傷害之手段、告訴人受
    傷程度、及被告犯後未能坦承犯行之犯罪後態度等一切情狀，分別量處被告二人
    拘役五十日，並均諭知易科罰金之折算標準，核其認事用法，並無不當，量刑亦
    稱妥適，被告二人上訴仍執前詞否認犯行，為無理由，應予駁回。
三、據上論斷，應依刑事訴訟法第三百六十八條，判決如主文。
本案經檢察官乙○○到庭執行職務。
中      華      民      國    九十二    年      六      月     十一     日
                                    臺灣高等法院臺中分院刑事第八庭
                                          審判長法  官  羅  得  村
                                                法  官  黃  文  進
                                                法  官  陳  毓  秀
右正本證明與原本無異。
不得上訴。
                                                書記官  吳  宗  玲
中      華      民      國      九十二   年       六      月    十一    日
附錄本案論罪科刑主要法條：
刑法第二百七十七條第一項：傷害人之身體或健康者，處三年以下有期徒刑、拘役或
一千元以下罰金。
                                                                        Ｉ


司法院資訊處製作；財團法人民間司法改革基金會備份。
